臺灣苗栗地方法院刑事判決　　　　　　　　　　　　　　九十三年度易字第三０號
　　公　訴　人　臺灣苗栗地方法院檢察署檢察官
　　被　　　告　己○○　三十二.
右列被告因竊盜等案件，經檢察官提起公訴（九十二年度偵緝字第一八、三三、三四
號、九十二年度偵字第一七一七、二五八六號）及移送併案審理（臺灣台中地方法院
檢察署九十二年度偵緝字第一一六五號），本院判決如左：
    主  文
己○○連續結夥三人以上竊盜，處有期徒刑貳年捌月；扣案之鑰匙壹支沒收。又連續
竊盜，處有期徒刑拾月。應執行有期徒刑參年肆月，扣案之鑰匙壹支沒收。
    事  實
一、己○○意圖為自己不法所有之概括犯意，（一）先於民國八十九年八月二日某時
    ，竊取癸○○所有停放於臺中縣龍井鄉○○路○段三二九號前原車牌號碼ＴＨ—
    ０八０號之曳引車（未懸掛車牌，引擎號碼為Ｋ１３Ｃ—ＴＡ一三三三五號）一
    部。己○○於竊得該曳引車後，透過乙○○（由本院另行審理）代為找尋買主，
    後於同年月七日下午某時，由乙○○帶同己○○前往基隆市○○區○○街十五號
    由吳英茂所經營之「忠全汽車有限公司」，由吳英茂以新臺幣（下同）二十五萬
    元之價格向己○○購買上開未懸掛車牌之贓車，並當場交付基隆市第二信用合作
    社支票三紙予己○○。嗣於同年八月二十一日，經警在基隆市○○區○○街十五
    號「忠全汽車有限公司」內搜索，查獲上開曳引車而查知上情。（二）又於九十
    年三月八日凌晨二時許，在臺中縣潭子鄉○○路○段之路旁，以其自備之鑰匙一
    支，竊取陳松地所有置放於該處之原車牌號碼ＩＢ—五六七號大貨車一部（未懸
    掛車牌，引擎號碼為Ｈ０６ＣＴＢ—二四二五四號），得手後，並在該大貨車之
    車門二側，以黑色噴漆噴上車號九Ｆ—四五三號，藉以混淆他人耳目。再於同年
    三月二十四日下午某時，駕駛前開竊得之大貨車至臺中縣和平鄉○○村○○○段
    ，見停放於該處之范瑞明所有ＭＯＤＥＬＥ７０型（車身號碼Ｓ／ＮＯ：３ＣＧ
    ０９３１６號）挖土機一部上插有鑰匙，遂以鑰匙發動該挖土機而竊取得手，並
    請託不知情之友人壬○○將上開挖土機置於前開大貨車上。嗣己○○與壬○○於
    翌日上午五時十五分許，駕駛該大貨車行經苗栗縣大湖鄉「汶水加油站」前，為
    警查獲，並扣得怪手鑰匙一串（含三支）及其所有之鑰匙一支。（三）復於同年
    七月間某日，在台中市○○路台中國小旁竊得李文吉所有車號ＮＯ—二九三○自
    小貨車一部，並將車牌拔下後，交予不知情之甲○○修理，己○○再將該無車牌
    之小貨車以七千元轉賣傅燿樟，傅燿樟復以二萬五千元轉賣予不知情之林偉智，
    林偉智於九十一年二月七日上午將該小貨車借予不知情之蘇譯臣使用，嗣經警於
    同年月九日二十二時十分許在台中縣東勢鎮大甲溪八分魚池產業道路查獲。（四
    ）於九十一年一月十四日上午七時許，在桃園縣八德市○○街五號前，以自備之
    鑰匙一支（未據扣案）竊取陳金春所有之車牌號碼ＮＭ—四五五號大貨車一部。
    復於同年月十五日上午八時三十分許，在苗栗縣竹南鎮某處，竊取「志鑫汽車貨
    運有限公司」所有之車牌號碼ＱＵ—六二六號大貨車之車牌一面，得手後將該Ｑ
    Ｕ—六二六號車牌懸掛在原車牌號碼ＮＭ—四五五號之大貨車上使用。（五）於
    同年三月四日凌晨二時許，己○○駕駛上開竊得之車牌號碼ＮＭ—四五五號大貨
    車搭載子○○（另經起訴，並經本院判決確定）及姓名年籍不詳綽號「阿福」之
    成年男子，行經苗栗縣西湖鄉「中二高Ｃ三一０標」工地時，己○○承前開同一
    概括犯意與子○○、「阿福」共同基於意圖為自己不法所有之犯意聯絡，由己○○操作大貨車上之吊桿，子○○、「阿福」負責綑綁之分工方式，共同竊取林文
    基所有置於該工地之大型鐵板十一片（約值十萬六千九百四十元），並將鐵板置
    於大貨車上後，由己○○駕駛大貨車搭載子○○、「阿福」離開現場。嗣行經苗
    栗縣公館鄉玉谷村三鄰五十七號前時，因輪胎爆胎致車上載運之鐵板掉落地上，
    子○○與「阿福」乃下車察看，己○○則先行駕車離去，「阿福」亦隨後離去，
    留子○○在該處看守掉落之鐵板。後於同日上午六時許，巡邏員警在上址查獲子
    ○○，並於同日下午一時三十分許，在苗栗縣五谷村十鄰二九四號旁之空地發現
    該大貨車而查悉上情。
二、己○○另行基於意圖為自己不法所有之概括犯意，於九十二年三月十一日凌晨一
    時許，在新竹縣香山鄉○○○路旁，見劉杞俊所有而於同年二月十五日下午六時
    許，在臺中縣大甲鎮○○路一三七八號前失竊之原車牌號碼ＫＰ—三四七號（車
    牌已由劉杞俊於八十三年繳銷）之曳引車（引擎號碼ＰＥ六—０一五四五八Ｔ號
    ）一部，見其上插有鑰匙，遂啟動該車駛離該處而竊取得手。旋於附近空屋內又
    發現「保實工程有限公司」所有而於九十二年二月中旬某日，在苗栗縣苗栗市南
    勢里附近山區失竊之車牌號碼ＲＷ—九六三號車牌二面，乃徒手竊取該車牌二面
    並懸掛於前開大貨車上使用。嗣其於翌日（即十二日）晚間十一時四十分許，駕
    駛前開大貨車行經臺中縣烏日鄉螺潭村烏溪河床邊時，為巡邏員警查獲，並扣得
    大貨車鑰匙一支。
三、案經內政部警政署刑事警察局移送臺灣基隆地方法院檢察署，臺中縣警察局烏日
　　分局移送臺灣臺中地方法院檢察署呈請臺灣高等法院令轉臺灣苗栗地方法院檢察
    署，苗栗縣警察局大湖分局移送臺灣苗栗地方法院檢察署，及臺灣苗栗地方法院
    檢察署檢察官簽分偵查起訴暨台中縣警察局東勢分局報告臺灣台中地方法院檢察
    署檢察官偵查後移送併案審理。
    理  由
一、訊據被告己○○，除矢口否認右揭犯罪事實一之（一）犯行外，餘均坦承不諱，
    並辯稱：車牌號碼ＴＨ—○八○號曳引車不是我偷的，該車是乙○○的，是他叫
    我幫忙開曳引車至基隆市七堵區賣給吳英茂，在買賣過程中，乙○○叫我騙吳英
    茂說車是我的，車子欠稅，要把車賣掉，這樣吳英茂才會相信，且支票不是我拿
    的，都是乙○○拿的云云。惟查：（一）原車牌號碼ＴＨ—○八○號曳引車係被
    告己○○告知乙○○該車要賣，乙○○因而介紹吳英茂，並隨同被告將車開至基
    隆吳英茂處，最後促成被告與吳英茂以二十五萬元價格成交，吳英茂並交付三張
    支票予被告以支付車款，乙○○則獲得仲介費一萬元，及上開曳引車係吳英茂透
    過乙○○介紹向被告購買，買賣契約之賣方被告為己○○，其支付賣車價金之三
    張支票（十萬元二張、五萬元一張）係交予被告己○○收執等情，業據證人乙○○於本院審理時（見九十三年八月十六日筆錄）、證人吳英茂於偵查中（見偵卷
    第二０一一號第十八至十九頁）結證明確，且渠等證詞互核一致。徵諸上情，系
    爭曳引車確係吳英茂經由乙○○之介紹向被告己○○購得，出賣人為被告己○○
    ，並由其取得買賣價金乙節，堪以認定，則該曳引車之持有人自為被告己○○無
    疑，其辯解該曳引車為乙○○所持有並託伊出賣云云，已不可採。（二）再者，
    被告對於系爭曳引車來源之交代前後不一，先於警詢、偵查中稱：係乙○○所有
    ，要求以伊之名義出售；後於本院審理時又改稱：是友人陳朝彰（已歿）所竊取
    ，伊替陳朝彰找買主乙○○，車子由陳朝彰交予乙○○（見本院卷第七十三頁）
    云云；又質之被告己○○為何出名幫乙○○出賣系爭曳引車？則先後稱：因為「
    乙○○欠伊十萬元」、或「乙○○欠伊公司錢」、或「乙○○欠伊兄十萬元」、
    或「乙○○欠戊○○十萬元」，賣車價金可以清償債務等數種不同說詞；上開辯
    解反覆不一，均顯係臨訟捏造，難謂真實，足認其係非法取得系爭曳引車。此外
    ，復有被告己○○與「忠全汽車有限公司」於八十九年九月七日所簽訂之買賣契
    約書一份、基隆市第二信用合作社支票三紙（以上均為影本）等在卷可參，被告
    竊盜系爭曳引車之犯行洵足認定。而犯罪事實一之（二）（三）（四）（五）及
    犯罪事實二部分，除據被告坦承外，亦有被害人陳松地、李文吉、林文基、劉杞
    俊、黃國光之指述，證人辛○○、黃貴宏、壬○○、庚○○、甲○○、子○○、
    孫春香之證述，及車牌遺失受理報案單、贓物認領保管單六張、相片八張、扣案
    之鑰匙等在卷可佐。被告此部分自白顯與事實相符，而堪採信。綜上，本件事證
    明確，其竊盜犯行均堪認定。
二、核被告己○○就犯罪事實一部分，係犯刑法第三百二十一條第一項第四款之加重
    竊盜罪、同法第三百二十條第一項竊盜罪，就犯罪事實二部分，係犯同法第三百
    二十條第一項竊盜罪。被告己○○於犯罪事實一之（二）部分，利用不知情之壬○○駕駛ＭＯＤＥＬＥ７０型挖土機而竊取之，為間接正犯；其與子○○及「阿
    福」三人，就犯罪事實一之（五）之竊盜罪，有犯意聯絡及行為分擔，為共同正
    犯。又被告己○○分別就犯罪事實一、二所示之數竊盜犯行，均時間緊接，犯罪
    方法相同，所犯係構成要件相同之罪名，顯係出於概括之犯意而為之，均為連續
    犯，均以一罪論，犯罪事實一部分應從重論以加重竊盜罪，犯罪事實二部分論以
    普通竊盜罪，並均加重其刑。再就犯罪事實一、二所示之竊盜罪間，因犯罪時間
    相隔已達一年之久，顯係另行起意而為，犯意各別，應予分論併罰。至公訴人認
    犯罪事實一之（四）、（五）部分與犯罪事實一之（一）（二）（三）部分，係
    被告另行起意而為，應分論併罰云云，然犯罪事實一之（一）與（二）二者之犯
    罪時間相隔長達七月餘，公訴人認係連續犯，而犯罪事實一之（三）與（四）之
    犯罪時間相隔僅五月餘，卻認係被告另行起意所犯，前後認定矛盾，尚有未洽。
    扣案的鑰匙（共五支，其中三支一串），除用以竊取原車號ＩＢ—五六七號大貨
    車之鑰匙一支為被告所有供其犯罪所用之物，應依刑法第三十八條第一項第二款
    規定宣告沒收外，其餘鑰匙均為原本即插放於怪手及曳引車上，顯非被告所有，
    業經被告於本院審理時供承在卷，另被告持以竊取車牌號碼ＮＭ—四五五號大貨
    車之鑰匙一支，因未據扣案，為免將來執行之困難，爰均不予宣告沒收，併此說
    明。爰審酌被告素行不佳，正值青壯竟貪圖不勞而獲，犯行眾多，且行竊之物多
    屬價值昂貴之重型機具，犯罪所生損害鉅大，惡性重大，且於警詢、偵查中就犯
    罪事實一部分一再飾詞狡辯否認犯行，致多次開庭審理，並傳訊詰問多位證人，
    拖延訴訟程序，無謂浪費司法資源，迄於言詞辯論終結前，始因自知犯行明確無
    法卸免刑責而承認部分犯行，意圖獲得輕判，實難認其具有悔意，參酌公訴人就
    上述犯罪事實一、二部分分別求刑為有期徒刑一年十月〈即犯罪事實一（一）（
    二）（三）部分求處有期徒刑一年，（四）、（五）部分求處有期徒刑十月〉及
    八月，實嫌輕縱，本院認應予從重量刑，爰各量處如主文所示之刑，並定應執行
    刑，以資警懲。
三、至移送併案（臺灣苗栗地方法院檢察署九十三年度偵緝字第一０九號）意旨略以
    ：被告己○○於九十年四月十日四時許，在台中市○○路普濟寺停車場內，竊取
    張勝亮所有之車號Ｌ六－○五三六之自小客車；復於同年五月十四日十三時許，
    在台中市○○○路○段三四三號前，竊取饒震所有之車號Ｊ六－五五八三之車牌
    二面。得手後將車號Ｌ六－○五三六號車牌卸下改懸掛Ｊ六－五五八三號車牌等
    語。惟被告堅決否認有上開竊盜犯行，辯稱：車號Ｌ六－○五三六之自小客車是
    老闆丁○○叫伊開去昱昇修理廠修理，但修理廠老闆丙○○不修理，伊把車子開
    出修理廠就被警察查獲，且丁○○在台中地檢署有幫伊交保等語。經本院傳訊證
    人丙○○到庭證稱：己○○開車過來修理前一、二小時，另有人先打電話過來說
    等一下有一部車要給伊修理估價，之後己○○開車來修理廠時亦有說剛才有人打
    電話說要修車，修車期間並有人電話詢問車子修好否及估價多少，前後打電話之
    人是同一聲音等語在卷；是被告所辯該自小客車係他人交付與伊送廠修理，尚非
    無據。又被告經台灣台中地方法院地檢署通緝到案時，確係丁○○擔任具保人為
    被告交保新台幣四萬元，有台灣台中地方法院地檢署九十年核退字第一０八八號
    卷附之刑事被告現金保證書一份可憑，可認被告所言有「丁○○」此人亦非虛假
    。而被害人張勝亮、饒震亦僅指述其自小客車及車牌失竊，但並無指認係何人所
    為；再者，被告持有失竊之自小客車及車牌，原因非只竊盜一端，或因他人交付
    、或因收贓行為，不一而足。綜上所述，公訴人對於被告犯罪事實，應負提出證
    據及說服之實質舉證責任，然其所提出之證據及指出之證明方法，均不足為被告
    有罪之積極證明，而仍有合理之懷疑存在，無從證明上開自小客車及車牌確為被
    告所竊取，此部分不能證明被告犯罪，自與本件前開有罪部分無裁判上一罪關係
    ，本院無從併予審理，自應退回由檢察官另為處理，附此敘明。
據上論斷，應依刑事訴訟法第二百九十九條第一項前段，刑法第二十八條、第五十六
條、第三百二十條第一項、第三百二十一條第一項第四款、第三十八條第一項第二款
、第五十一條第五款，罰金罰鍰提高標準條例第一條前段，判決如主文所示之刑。
本案經檢察官郭靜文到庭執行職務。
中　　　華　　　民　　　國　　九十三　　年　　  十二  　　月　　八　  　日
                          臺灣苗栗地方法院刑事第二庭
                                        審判長法  官 林 燦 都
                                              法  官 柳 章 峰
                                              法  官 黃 怡 玲
右正本證明與原本無異。
如不服本件判決，得自收受送達之日起十日內，向本院提出上訴（須附繕本）。
                                              書記官 陳 淑 華
中　　　華　　　民　　　國　　九十三　　年　　 十二 　　月　　　九　　　日
附錄論罪科刑法條
中華民國刑法第三百二十一條
犯竊盜罪而有左列情形之一者，處六月以上、五年以下有期徒刑：
一  於夜間侵入住宅或有人居住之建築物、船艦或隱匿其內而犯之者。
二  毀越門扇、牆垣或其他安全設備而犯之者。
三  攜帶兇器而犯之者。
四  結夥三人以上而犯之者。
五  乘火災、水災或其他災害之際而犯之者。
六  在車站或埠頭而犯之者。
前項之未遂犯罰之。
中華民國刑法第三百二十條
(普通竊盜罪、竊佔罪)
意圖為自己或第三人不法之所有，而竊取他人之動產者，為竊盜罪，處五年以下有期
徒刑、拘役或五百元以下罰金。
意圖為自己或第三人不法之利益，而竊佔他人之不動產者，依前項之規定處斷。
前二項之未遂犯罰之。
